【裁判字號】    90,重訴,1318
【裁判日期】    901127
【裁判案由】    侵權行為損害賠償
【裁判全文】
臺灣臺北地方法院民事判決  九十年度重訴字第一三一八號
    原      告  丙○○
    被      告  甲○○
                乙○○
右當事人間請求侵權行為損害賠償事件，本院判決如左：
        主      文
原告之訴及假執行之聲請均駁回。
訴訟費用由原告負擔。
        事      實
甲、原告方面：
  一、聲明：被告應連帶給付原告新台幣（下同）一千一百零五萬九千九百元，及自
      民國八十四年十二月二十一日起至清償日止，按年利率百分之五計算之利息。
      原告願供擔保請准宣告假執行。
  二、陳述：
    (一)被告甲○○擔任大發證券股份有限公司（設台北市○○○路○段二二五號八樓
      ）（以下簡稱大發證券公司）副總經理期間，因購買彈簧床，認識從事彈簧床
      生意之原告。被告甲○○見原告智慮淺薄、社會經驗不足，對原告誑稱：勞力
      賺錢太辛苦，不如投資股票，其可幫忙賺錢等語。原告不疑有詐，於八十一年
      九月十九日至大發證券公司，交付六十五萬元現金予被告甲○○，委其開立帳
      號0000000號證券帳戶，代為操作股票。
    (二)被告甲○○佯稱為爭取時效，要求原告將開戶印鑑章、證券存摺及世華聯合商
      業銀行（以下簡稱世華銀行）帳號00000000000號活期存款帳戶存
      摺交其保管使用，原告無知，將該銀行存摺及印章交給被告甲○○，原告僅保
      管證券存摺及印鑑。
    (三)原告自八十一年九月十九日起至八十四年七月四日，共交付一千四百四十萬四
      千六百六十三元予被告甲○○，或應被告甲○○要求，將款項直接匯入被告乙○○世華銀行第00000000000號帳戶，其細目如次；其中扣除原告
      提領之現金三百三十三萬九千零三十三元及世華銀行存款帳結餘款五千七百三
      十元，被告應返還原告一千一百零五萬九千九百元：
      1.自彰化商業銀行（以下簡稱彰化銀行）提領現金交付部分，共計六百五十二
        萬九千元：
        (1)八十一年九月十九日，六十五萬元現金。
        (2)八十二年七月九日，十七萬五千元。
        (3)八十二年八月十二日，十八萬四千元。
        (4)八十二年八月二十五日，七十六萬元。
        (5)八十三年三月二十五日，一百八十一萬元。
        (6)八十三年六月六日，二百九十五萬元。
      2.交付支票（客票）部分，共計二百九十一萬一千六百九十七元：
        均為八十四年十二月二十日支票；其中五張總計一百三十五萬七千元，其餘
        無法自世華銀行調閱。
      3.以原告之兄蕭忠義支票交付部分，共計二百二十七萬八千元：
        (1)八十二年十二月十八日，五十四萬四千元。
        (2)八十三年十月一日，一百萬元。
        (3)八十四年一月十一日，三十六萬四千元、三十七萬元。
      4.股票分配股利部分，共計二百六十八五千九百六十六元（其中華隆紡織三張
        共八萬五千元轉入李孟曄即被告甲○○之女兒於大發證券公司第一一五七八
        七號帳戶）：
        (1)八十三年八月九日，第一銀行八張，一百三十八萬四千元。
        (2)八十三年八月二十六日，富邦產物二張，三十三萬八千元。
        (3)八十四年一月二十五日，竹企銀行一張，十七萬四千元。
        (4)八十四年二月二十三日，竹企銀行二張，二十七萬四千元。
        (5)八十四年六月二十九日，富邦產物三張，三十二萬一千元。
        (6)八十四年七月四日：華隆紡織九百九十七股，二萬二千三百零二元
                            竹企銀行一百五十二股，一萬五千二百七十二元
                            富邦產物七百二十四股，七萬二千三百九十二元
                            華隆紡織三張，八萬五千元。
    (四)原告委託被告甲○○買賣股票期間，要求其說明買賣情形，被告甲○○總支吾
      其詞或避不見面，自八十一年起至八十四年間從未結算。原告發現多筆款項無
      端被轉入被告乙○○及蕭銀河、李孟曄之帳戶，遭被告侵占：
      1.轉入被告乙○○世華銀行第00000000000號帳戶者：
        (1)八十三年一月十日，五十八萬三千四百元。
        (2)八十三年六月六日，二百五十萬元。
        (3)八十三年七月二十九日，三百二十七萬一千六百五十五元。
      2.轉入蕭銀河世華銀行第00000000000號帳戶者：
        (1)八十三年一月二十三日，七十五萬七千六百十八元。
      3.轉入李孟曄（被告甲○○之女兒）大發證券公司第一一五七八七號帳戶者：
        八十三年二月一日，將原告華隆配股三千股轉入該帳戶，賣出得款入己。
    (五)原告發現被告不法行為後，未立即洽請相關證券及銀行行員對帳舉發，事隔五
      個月，被告甲○○再度遊說原告，原告除標會外，另向親友借款，於八十四年
      十二月二十日將合計四百五十五萬元之支票及現金，交予被告甲○○，委其買
      賣股票。
    (六)其後被告甲○○避不見面，經原告多方查訪約兩年，終於高雄縣林園鄉尋獲被
      告夫婦，並得知被告甲○○係於八十五年八月一日屆齡退休，故於退休前詐取
      錢財。原告於八十八年五月二十日自訴被告二人詐欺，經本院八十八年度自字
      第四九０號判處被告甲○○有期徒刑一年二月，被告乙○○無罪，再經台灣高
      等法院駁回上訴而確定。該刑事判決認被告甲○○實際侵占款項僅五百五十三
      萬零一百三十五元，與原告請求之差額為五百五十二萬九千七百六十五元，係
      原告由彰化商業銀行提領現金部分，原告難予甘服；另該刑事判決認被告乙○○不能證明犯罪，而為無罪之諭知，惟被告二人為同居人，被告甲○○要求原
      告將款項直接匯入被告乙○○之帳戶，且原告於八十四年十二月二十日交付被
      告四百五十五萬元，其中以支票付款之二百九十一萬一千六百九十七元，係存
      入被告乙○○之帳戶，另原告由世華銀行帳戶入被告乙○○帳戶者共三筆計
      四百八十二萬七千零五十五元，又由彰化銀行帳戶提領二百九十五萬元存入被
      告乙○○之帳戶，故被告甲○○侵占原告之款項，絕大部分流入被告乙○○之
      帳戶，且被告乙○○在該帳戶設有信用卡，並提領現金使用，而原告與被告乙○○素不相識，無任何債之原因存在，被告乙○○獲取如此鉅額利益，係由被
      告甲○○媒介而來，自屬不當得利，該不當得利為原告受損之金額，爰請求被
      告乙○○負連帶給付責任。
    (七)原告係依侵權行為，請求損害賠償。依民法第一百九十七條：「因侵權行為所
      生之損害賠償請求權，自請求權人知有損害及賠償義務人時起，二年間不行使
      而消滅。自有侵權行為時起，逾十年者亦同。損害賠償之義務人，因侵權行為
      受利益，致被害人受損害者，於前項時效完成後，仍應依關於不當得利之規定
      ，返還其所受之利益於被害人。」之規定，被告於原告之請求權時效完成後，
      仍應依關於不當得利之規定，返還其所受之利益於原告。
    (八)原告於世華銀行帳戶、彰化銀行帳戶及大發證券公司帳戶所用之印鑑章均相同
      ；於世華銀行開戶後，印鑑偶而會拿回來用，用完之後，再拿給被告甲○○。
      大發證券公司有寄對帳單給原告，但沒有全部寄。
    (九)否認與被告間有借貸關係。
  三、證據：提出世華銀行儲蓄部函影本、被告甲○○名片影本、本院八十八年度自
      字第四九０號及台灣高等法院八十九年度上易字第二八七八號刑事判決影本、
      字條影本、存款明細分戶帳影本、便條紙影本、原告大發證券公司存摺（影印
      附卷）、原告世華銀行行存摺（影印附卷）、原告彰化銀行存摺（影印附卷）
      、蕭忠義世華銀行存摺（影印附卷）為證。
乙、被告方面：
  一、聲明：原告之訴及假執行之聲請均駁回。如受不利之判決，願供擔保請准免為
      假執行。
  二、陳述：
    (一)否認保管原告之銀行存摺及印章，或侵占詐取系爭金額。縱有所謂侵權行為損
      害賠償之情事，惟原告早於八十四年七月四日即發現被告不法，且於八十六年
      十二月二十日尋獲被告，並於八十七年十月二十二日提出告訴，則原告本件請
      求權顯已罹於時效。原告起訴後改依民法第一百九十七條第二項請求返還侵權
      行為之不當得利，被告不同意其變更追加；況被告等均非侵權行為之損害賠償
      義務人，亦未受有利益，無該法條之適用。
    (二)刑事訴訟所調查之證據，及刑事訴訟判決所認定之事實，非當然有拘束民事訴
      訟判決之效力，最高法院三十八年穗上字第八七號判例可資參考。況原告所提
      世華銀行第00000000000號帳戶存摺及其自行保管之彰化銀行00
      000000000000號帳戶存摺及大發證券公司存摺，所用之印鑑章均
      相同，而系爭股票買賣交割係採直接轉撥收付方式，卷附對帳單上並載明均係
      集保股票，則相關之存摺及印鑑章均由原告保管，至為明確，否則原告何能自
      世華聯合商業銀行及彰化商業銀行提領現金？原告所稱：印鑑偶而會拿回來用
      ，用完之後，再拿給被告甲○○等語，有悖經驗法則。又原告所提證券存摺上
      載買賣股票有進有出，亦有向被告甲○○借款者，不難與其世華銀行存款存摺
      比對勾稽，自不能僅以世華銀行之存入款累計總投資金額，否則存入一百萬元
      ，轉帳進出五次，則成為累計投資五百萬元，顯失其真。刑事判決就該重要證
      據漏未審酌，所謂被告侵占款項云云，並非事實。又被告乙○○並未涉案，刑
      事一審判決被告乙○○無罪，原告不服提起上訴後又撤回上訴，足證被告乙○○並無侵權行為。
    (三)原告謂提供系爭資金交付被告甲○○操作股票云云，並非事實，且既謂操作股
      票，何能不計盈虧、手續費及稅負？所稱自彰化銀行提領部分，所附存摺上載
      各筆支出符號均為Ｐ，被告否認收受；所稱交付支票部分，所附與表列金額不
      符，被告亦否認之；蕭忠義支票部分，原告於附表上註明世華銀行存摺，核與
      該存摺第一頁第九行、第三頁第十一行、第十四行、第十五行相符，顯已存入
      原告帳戶，與被告無關；股東分配股利部分，原告自承保管證券存摺，該撥付
      存摺之股票，顯與被告無關。
    (四)原告既謂被告甲○○要求原告將款項存入被告乙○○之帳戶，則與被告乙○○
      無關，且原告所提字條既註明係被告八十七年四月所寫，顯與原告謂其於八十
      一年至八十四年間存入被告乙○○之帳戶等語不符。另原告所提存款明細分戶
      帳所載「本交」並非原告所提之支票。至於原告所提便條紙雖註明約在八十四
      年六月間買竹企等股票，同年十二月二十日再交付四百五十五萬元等語，惟若
      原告未取得該等票長達半年，豈願再交付四百五十五萬元？況且若原告委任被
      告買賣股票之三年間始終未計盈虧，何以計算應再交付四百多萬元？原告於起
      訴狀所附大發證券公司有價證券買賣對帳單上方載明寄至「永和安樂路三二八
      號」原告住所，足證原告買賣股票均與證券經紀商定期對帳，絕無三年間未計
      盈虧等情。比對卷附原告世華銀行帳戶及大發證券公司有價證券買賣對帳單等
      資料，可知原告自八十一年九月十九日開戶後，除二筆年度利息收入外，至八
      十二年八月二十六日始以現金存入七十五萬六千零七十五元，用以劃撥轉帳支
      付同年月二十四日購入華隆特股票一萬股；同年十二月十六日賣出該股票，得
      款八十萬一千四百三十八元，連同十二月十八日由被告乙○○帳戶轉入之六十
      四萬一千一百五十元及四千元、蕭忠義支票存入五十四萬四千元及現金七百七
      十五元，同日轉帳支出一百四十四萬七千零五十九元買入入華隆特股票一萬七
      千股，同年月二十日再劃撥五十四萬四千七百五十五元購買新光人壽四千股、
      同年月二十一日利息收入八十七元，有關買賣股票劃撥情形，詳如卷內附表。
      按操作股票上，資金出借人為買受人先墊款或應買受人之請求貸予款項，以利
      交割，乃實務常情，其墊款結算時點，一般係在股票賣出之後。被告甲○○管
      理之被告乙○○帳戶轉入原告帳戶之金額，及原告存摺上金額與股票存摺間之
      轉撥，足見被告甲○○並無所利益致原告受害等情。
    (五)被告乙○○帳戶與原告帳戶間之資金往來，係因被告甲○○與原告有借貸關係
      ，均先由被告甲○○自被告乙○○帳戶支借予原告，原告再返還；被告乙○○
      帳戶係被告甲○○在使用。
  三、證據：提出原告存摺影本、存入憑條影本為證，並聲請命原告提出其存摺原本
      或調閱世華銀行印鑑卡與存款明細分戶帳、彰化銀行印鑑卡、大發證券公司印
      鑑卡，並向世華銀行調閱蕭忠義之存款明細分戶帳。
丙、本院依職權調閱本院八十八年度自字第四九０號及台灣高等法院八十九年度上易
    字第二八七八號刑事案卷。
        理      由
一、原告起訴主張依侵權行為請求損害賠償；嗣於訴狀送達被告後，改稱依民法第一
    百九十七條第二項請求返還因侵權行為所受之不當得利，核其請求之基礎事實同
    一，應予准許。
二、原告主張：其於八十一年九月十九日交付六十五萬元現金予被告甲○○，委其以
    原告名義於大發證券公司開立證券帳戶，代為買賣股票；原告應被告甲○○之要
    求，將世華銀行存款帳戶存摺及印章交給被告甲○○，原告僅保管證券存摺及印
    鑑；原告自八十一年九月十九日起至八十四年七月四日，共交付一千四百四十萬
    四千六百六十三元予被告甲○○買賣股票，期間原告曾要求說明買賣情形，惟被
    告甲○○支吾其詞或避不見面，既未曾結算，原告世華銀行帳戶內多筆款項又無
    端轉入被告乙○○及蕭銀河、李孟曄（被告甲○○女兒）之帳戶；原告自訴被告
    詐欺，經本院八十八年度自字第四九０號判處被告甲○○有期徒刑一年二月，被
    告乙○○無罪，再經台灣高等法院駁回上訴而確定，故原告得依侵權行為，請求
    損害賠償，被告等因侵權行為受利益，致原告受損害，於時效完成後，仍應依關
    於不當得利之規定，返還其所受之利益於原告；原告交付予被告甲○○之款項中
    ，扣除原告提領之現金三百三十三萬九千零三十三元及世華銀行存款帳結餘款五
    千七百三十元，被告應返還原告一千一百零五萬九千九百元；另被告甲○○侵占
    原告之款項，絕大部分流入被告乙○○之帳戶，且被告乙○○在該帳戶設有信用
    卡，並提領現金使用，被告乙○○負連帶給付責任等事實，固據其提出如事實欄
    所載之證據為證；
    惟被告否認之，並辯稱：被告未保管原告之銀行存摺、印章，或為原告操作股票
    ，或侵占詐取系爭金額，相關之存摺及印鑑章均由原告保管；縱有所謂侵權行為
    損害賠償之情事，其請求權已罹於時效，況被告等均非侵權行為之損害賠償義務
    人，亦未受有利益；被告乙○○帳戶與原告帳戶間之資金往來，係因被告甲○○
    與原告有借貸關係等語。經查：
    (一)原告並未證明其將世華銀行帳戶之存摺與印鑑章交由被告甲○○保管，以代為
      買賣股票：
      1.依原告自承：其保管證券存摺及印鑑等語，又陳稱：其於世華銀行帳戶、彰
        化銀行帳戶及大發證券公司帳戶所用之印鑑章均相同等語，則原告顯然自行
        保管世華銀行帳戶之印鑑章。故原告主張：其於世華銀行開戶後，印鑑偶而
        會拿回來用，用完之後，再拿給被告甲○○等語，既與其自承保管證券存摺
        及印鑑等語不符，已不足採信。
      2.再依原告於本院八十八年度自字第四九０號及台灣高等法院八十九年度上易
        字第二八七八號刑事案件中所提「丙○○領現及轉帳明細表」之記載，原告
        於八十三年五月十二日至八十四年七月十四日間，自行由其世華銀行帳戶中
        提領現金十一次，金額在十萬元以上至四十萬元不等者有九次，衡情自係憑
        存摺及印鑑領取。則原告若認被告甲○○有於八十三年一月十日至八十三年
        七月二十九日間無端將多筆款項轉入被告乙○○及蕭銀河帳戶之侵占行為，
        自得於八十三年五月十二日首次領取現金二十七萬元時即已察覺「八十三年
        一月十日轉出五十八萬三千四百元予被告乙○○帳戶」、「八十三年一月二
        十三日轉出七十五萬七千六百十八元予蕭銀河帳戶」等情，而於八十三年七
        月六日、八月三十日分別領取現金四十萬元、十九萬元時亦應察覺「八十三
        年六月六日轉出二百五十萬元予被告乙○○帳戶」、「八十三年七月二十九
        日轉出三百二十七萬一千六百五十五元予被告乙○○帳戶」等情，則原告自
        應及時向被告甲○○主張權利，並自行保管世華銀行存摺及印鑑章；而原告
        竟陳稱：印鑑偶而會拿回來用，用完之後，再拿給被告甲○○等語，顯違常
        情，亦不足採信。
      3.至於本院八十八年度自字第四九０號及台灣高等法院八十九年度上易字第二
        八七八號刑事判決雖認定：被告甲○○受原告委任，持有保管原告之世華銀
        行帳戶存摺及印鑑章，自八十二年八月間起代丙○○在股票市場買賣股票等
        情，惟查：
        (1)前開判決認定「被告甲○○在受原告委任買賣股票期間，確掌有原告世華
          銀行存款帳戶及印鑑章，而能完全掌控各該帳戶之資金調度」等情，係依
          據原告世華銀行帳戶十九張取款憑條中，被告甲○○填寫七張，其餘十二
          張為原告需用錢時，被告甲○○叫原告自己填寫取款，以及被告乙○○世
          華銀行帳戶中確有二百九十一萬一千六百九十七元之支存帳等情。惟前開
          判決並未說明究依何項證據認定原告已交付世華銀行帳戶存摺及印鑑章予
          被告甲○○。原告既自行填寫多數取款憑條，並自行持世華銀行帳戶存摺
          及印鑑章領款，其主張於取款以外時間將世華銀行帳戶存摺及印鑑章交付
          被告甲○○，即應就該變態事實負舉證責任；縱然被告甲○○曾填寫七張
          取款憑條，惟不當然證明取款憑條上之印文為被告甲○○持原告之印鑑章
          所蓋用，亦不當然證明被告甲○○持有保管該印鑑章。
        (2)另前開判決認定「被告甲○○受任為原告下單買賣股票」等情，係依據證
          人大發證券公司副理王慧芬之證詞；惟依證人王慧芬證稱：「˙˙˙李宗
          男當時任副理，他沒有負責接單，自訴人丙○○是由被告介紹到公司買賣
          股票而認識的，蕭曾經打電話給我下單，是由我處理，若沒有向我下單，
          蕭會到公司ＶＩＰ室，由被告甲○○打電話下單，我有聽到甲○○問蕭進
          儀說哪一支股票價格多少，要買或要賣多少張，除這兩種方式外，有其他
          下單方式，˙˙˙」等語，可知原告買賣股票，係親自下單或至大發證券
          公司由被告甲○○打電話下單，並於查詢股票價格後，主導買賣之數量；
          至於被告甲○○是否單獨為原告下單？依證人王慧芬證稱：「我曾經接到
          甲○○打電話給我，說這是用丙○○的名義買賣股票，但我不確定丙○○
          是否在旁邊，這種情形很少」等語，尚難遽認被告甲○○曾單獨以原告名
          義下單。從而可知被告甲○○縱有參與原告買賣股票情事，亦非自行作主
          ，而係由原告主導。故原告主張：其僅出資委託被告甲○○買賣股票，被
          告甲○○未向原告要求其說明買賣情形等語，自不足採。
      4.從而，被告甲○○既未持有原告之世華銀行存摺及印鑑章，自無持有原告所
        稱款項之情形，難謂被告等有何侵占之侵權行為，亦難謂被告等因侵權行為
        受有利益。
    (二)縱然原告主張將世華銀行存摺及印章交予被告甲○○代為買賣股票為真實，所
      主張之金額與侵占情節亦不足採信：
      1.依原告之主張，其於八十一年九月十九日至八十四年十二月二十日間給付被
        告甲○○款項與提領情形，總計如次：
        810919    現金  650,000          餘   650,000
        000000    現金  175,000          餘   825,000
        000000    現金  184,000          餘 1,009,000
        000000    現金  760,000          餘 1,769,000
        000000    支票  544,000（蕭忠義）餘 2,313,000
        000000    現金1,810,000          餘 4,123,000
        000000  領現金  270,000          餘 3,853,000
        000000  領現金    7,000          餘 3,846,000
        000000    現金2,950,000          餘 6,796,000
        000000  領現金  400,000          餘 6,396,000
        000000    現券1,384,000          餘 7,780,000
        000000    現券  338,000          餘 8,118,000
        000000  領現金  190,000          餘 7,928,000
        000000    支票1,000,000（蕭忠義）餘 8,928,000
        000000    支票  364,000（蕭忠義）餘 9,292,000
        000000    支票  370,000（蕭忠義）餘 9,662,000
        000000    現券  174,000          餘 9,836,000
        000000  領現金  180,000          餘 9,656,000
        000000    現券  274,000          餘 9,930,000
        000000  領現金  280,000          餘 9,650,000
        000000  領現金   20,000          餘 9,630,000
        000000    現券  321,000          餘 9,951,000
        000000  領現金  200,033          餘 9,750,000
        000000    現券  109,966          餘 9,860,000
        000000  領現金  320,000          餘 9,540,000
        000000  領現金  109,000          餘 9,431,000
        000000    支票2,911,697          餘12,343,000
        000000    轉帳1,300,000          餘11,043,630
      2.依上開數據，參酌卷附大發證券公司存摺及對帳單，可知原告係從事短線操
        作，所買進之股票大多在一個月內賣出，最長一筆不超過四個月，最短為一
        日，則原告僅須於其世華銀行帳戶內維持足以支應各筆股票買進時之金額，
        即足供操作；而原告既坦稱其持有大發證券公司存摺，且大發證券公司有寄
        對帳單予原告，則原告必然知悉其證券帳戶內之買賣情形，何須不斷交付資
        金予被告甲○○？觀乎卷附大發證券公司對帳單之買進金額，其中原告須在
        同一時期支應之買進股票金額最高約為七百五十五萬七千五百元，而依原告
        主張之金額計算，其於八十三年八月九日交付被告甲○○之金額已逾此數額
        ，其後原告卻仍不斷交付，以至累計達一千餘萬元，實違常情。
      3.又原告於八十七年十一月二日初對被告甲○○提出告訴時，所述犯罪情節僅
        謂：原告於八十四年十二月二十日交付現金與支票共四百五十五萬元予被告
        甲○○買賣股票，被告甲○○於八十五年六月間出售部分股票一百三十萬元
        退還原告，餘款三百二十五萬元未還即失去聯絡等語；俟被告甲○○於該案
        辯稱：原告至大發證券公司自行開戶後，自己買賣股票至八十四年二月間等
        語後，原告方改稱：其八十一年開戶後均委託被告甲○○買賣股票，原告有
        時要買什麼股票或賣什麼股票，會委託被告甲○○等語，嗣又改稱：八十一
        年間開始委託被告甲○○買賣股票，均將銀行存摺、印章存放其處，任其自
        由炒作，事後發現被告甲○○於八十三年七月二十九日無端提出三百二十七
        萬九千四百二十五元，無法交代如何運作，八十四年七月十四日以後即斷絕
        往來，八十四年十二月二十日又交付四百五十五萬元予被告甲○○買賣股票
        ，其後被告甲○○拒絕交代炒作股票情形，避不見面，原告控告被告甲○○
        詐欺罪責，係指八十四年十二月二十日所交付之四百五十五萬元等語。可見
        原告初對被告甲○○提出告訴時，僅欲追究八十四年十二月二十日所交付之
        四百五十五萬元部分；衡諸原告既係從事彈簧床生意之人，難謂智慮淺薄或
        社會經驗不足，而原告既陳稱：原告於八十四年間發現多筆款項於八十一年
        一月至七月間被轉入被告乙○○及蕭銀河、李孟曄（被告甲○○之女兒）之
        帳戶等語，卻未及時主張權利，反而陳稱於發現五個月後之八十四年十二月
        二十日又交付四百五十五萬元予被告甲○○買賣股票等情，可知原告初對被
        告甲○○提出告訴時，並不認為被告甲○○於八十四年十二月二十日前有何
        詐欺或侵占行為。
      4.再者，依卷附大發證券公司對帳單之買進與賣出金額，計算原告應預備之資
        金，對照原告所主張交付予被告甲○○之金額如下：
        810919    現金  650,000  餘  650,000
        000000    現金  175,000  餘  825,000
        000000    現金  184,000  餘1,009,000
        000000    現金  760,000  餘1,769,000    000000買進  755,000
        000000    支票  544,000  餘2,313,000    000000買進1,445,000
                                                000000買進  544,000
                                                （須備資金1,939,000）
                                                821228買進1,584,000
                                                （須備資金1,908,000）
                                                830125買進2,310,000
                                                （須備資金3,632,000）
                                                830127買進  514,000
                                                000000買進  444,000
                                                （須備資金2,966,000）
                                                830304買進1,660,000
                                                （須備資金2,240,000）
                                                830312買進  210,000
                                                          1,696,000
                                                （須備資金2,476,000）
        830325    現金1,810,000  餘4,123,000    000000買進1,790,000
                                                （須備資金4,266,000）
                                                830412買進1,025,000
                                                （須備資金5,291,000）
                                                830413買進1,230,000
                                                （須備資金4,781,000）
                                                830418買進3,026,000
                                                （須備資金4,647,000）
                                                830502買進3,325,000
                                                （須備資金4,470,000）
        830512  領現金  270,000  餘3,853,000    000000買進1,736,000
                                                （須備資金6,206,000）
                                                830519買進1,392,000
                                                （須備資金5,817,000）
                                                830519買進  350,000
                                                （須備資金6,167,000）
        830603  領現金    7,000  餘3,846,000    000000買進1,800,000
                                                000000買進1,523,500
                                                （須備資金4,385,000）
        830606    現金2,950,000  餘6,796,000    000000買進3,172,500
                                                （須備資金7,557,500）
        830706  領現金  400,000  餘6,396,000    000000買進3,200,000
                                                （須備資金3,937,000）
                                                830709買進3,258,000
                                                000000買進3,456,000
                                                （須備資金7,371,000）
        830809    現券1,384,000  餘7,780,000    000000買進1,358,500
                                                （須備資金2,015,500）
                                                830811買進1,260,000
                                                （須備資金1,819,500）
                                                830813買進1,090,000
                                                （須備資金  585,500）
        830826    現券  338,000  餘8,118,000    000000買進1,070,000
                                                （須備資金1,655,500）
        830830  領現金  190,000  餘7,928,000
        000000    支票1,000,000  餘8,928,000
        000000    支票  364,000  餘9,292,000
        000000    支票  370,000  餘9,662,000    000000買進  728,000
                                                （須備資金  165,500）
        由上開數據可知：
        (1)原告於八十三年一月二十五日、一月二十八日、三月十二日、三月二十四
          日至六月八日間及七月十二日買進股票時，應給付之金額均逾原告所主張
          已交付被告甲○○之總金額。從而，原告於大發證券公司證券帳戶內買進
          之股票，其資金難認均由原告提供。
        (2)本院八十八年度自字第四九０號及台灣高等法院八十九年度上易字第二八
          七八號刑事判決所認定之事實有：被告甲○○「要求丙○○將買賣股票所
          需之資金匯入世華存款帳戶及甲○○同居人乙○○世華銀行帳戶˙˙˙，
          以丙○○、乙○○之世華存款帳戶之資金，交互運用，買賣˙˙˙股票，
          期間並應丙○○之請求以現金給付或由乙○○世華存款帳戶匯款之方式，
          將買賣股票所得匯入丙○○世華存款帳戶或交給丙○○」等語，原告亦陳
          稱：其應被告甲○○要求，將款項直接匯入被告乙○○世華銀行第000
          00000000號帳戶等語；參諸原告既係以自有之資金及存款帳戶買
          賣股票，何須將資金匯入他人帳戶，而以二個帳戶之資金交互運用？若果
          係資金交互運用，必涉及運用被告甲○○或乙○○所有資金之情事，方有
          其必要，且二個帳戶間之資金往來，應係基於兩造間有關借貸或其他法律
          關係之約定。故原告主張：八十三年一月至七月間，原告世華銀行帳戶內
          多筆款項無端被轉入被告乙○○等人之帳戶等情，若非前開刑事判決所認
          定之「資金交互運用」情形，而係原告主張之侵占行為，則原告應舉證證
          明其將資金匯入被告乙○○帳戶之合理原因；原告既未舉證證明之，即難
          遽謂其世華銀行帳戶之款項轉入被告乙○○世華銀行帳戶，係遭被告等侵
          占。
三、綜上所述，原告既未能證明其確已將世華銀行存摺及印鑑章交予被告甲○○，據
    以委託被告甲○○代為買賣股票，亦無法證明其大發證券公司證券存摺內買賣股
    票所用資金均為其提供，其主張被告等侵占原告提供代為買賣股票之資金，而請
    求被告連帶返還因侵權行為所受之利益，即無理由，不應准許。
四、本案事證已臻明確，兩造其餘主張陳述及所提之證據，均毋庸再予審酌，附此敘
    明。
五、據上論結，原告之訴為無理由，依民事訴訟法第七十八條，判決如主文。
中      華      民      國    九十      年    十一    月    二十七    日
                                        民事第二庭  法官  林玲玉
右為正本係照原本作成
如對本判決上訴，須於判決送達後廿日內向本院提出上訴狀
中      華      民      國    九十      年    十一    月    二十七     日
                                              法院書記官  黃慧怡


司法院資訊處製作；財團法人民間司法改革基金會備份。
